【裁判字號】    95,上訴,526
【裁判日期】    950418
【裁判案由】    強盜等
【裁判全文】
臺灣高等法院刑事判決
上  訴  人
即  被  告  乙○○
                    （另案於臺灣桃園監獄執行中）
指定辯護人  本院公設辯護人王永炫
上列上訴人因強盜等案件，不服臺灣桃園地方法院94年度訴字第
2032號，中華民國94年12月20日第一審判決（起訴案號：臺灣桃
園地方法院檢察署94年度偵字第15896號），提起上訴，本院判
決如下：
    主  文
原判決關於竊盜暨定執行刑部分均撤銷。
乙○○毀壞安全設備，攜帶兇器竊盜，未遂，處有期徒刑伍月，
扣案之虎頭鉗、剪線鉗、瑞士刀各壹支及手套壹雙、口罩壹個均
沒收。
其他上訴駁回。
撤銷改判所處之刑與上訴駁回所處之刑，應執行有期徒刑柒年肆
月，扣案之虎頭鉗、剪線鉗、瑞士刀各壹支及手套壹雙、口罩壹
個均沒收。
    事  實
一、乙○○前於民國（下同）93年間，因施用毒品案件，經臺灣
    桃園地方法院94年訴字第651號判決有期徒刑7月確定（現在
    執行中，故後述犯行不構成累犯）。
二、乙○○基於意圖為自己不法所有之竊盜犯意，於94年8月30
    日上午6時許，在桃園縣楊梅鎮水美里6鄰梅高90號翻越甲○○住處後方圍牆，並破壞屋後木門以侵入屋內（毀損及侵入
    住宅部分未據告訴），經翻動室內物品搜尋財物未果，適遇
    甲○○返家，乙○○竟變更原犯意為強盜之犯意，自廚房取
    得客觀上足供為兇器使用之菜刀1把，由後方一手將甲○○
    左手往後反折壓制，另一手持該菜刀抵住甲○○頸部，甲○○右手背部於抵抗時並遭菜刀割傷（傷痕約3公分，傷害部
    分未據告訴），要求甲○○交付財物，致甲○○不能抗拒，
    告知乙○○，有現金藏置於碗櫥中，乙○○遂強押甲○○至
    碗櫥處，命甲○○自碗櫥內取出裝有現金新臺幣（下同）二
    千元之罐子，乙○○取走現金後，將菜刀棄置地上，逃離現
    場。
三、乙○○另基於意圖為自己不法所有之竊盜犯意，於94年9月
    2 日下午2 時許，持其所有、客觀上足供為兇器使用之虎頭
    鉗、剪線鉗、瑞士刀各1 支，以破壞鐵窗之方式，自鐵窗攀
    爬侵入楊梅鎮水美里7 鄰隘口寮3 號丙○○○之住處翻動、
    搜尋財物，迄至同日下午3時45分，丙○○○自房間休息後
    起身發現乙○○躲藏於另一房間之門後，即跑出屋外呼救，
    適有巡邏員警經過前往處理，乃查獲躲藏於屋內床下之乙○○，並扣得乙○○所有供行竊所用之虎頭鉗、剪線鉗、瑞士
    刀各1支、手套1雙及口罩1個，致竊盜未遂。
四、案經丙○○○告訴，由桃園縣政府警察局楊梅分局報告臺灣
    桃園地方法院檢察署檢察官偵查起訴。
    理  由
一、上訴人即被告乙○○固坦承於前揭時、地有侵入證人甲○○
    、丙○○○住處行竊之事實，惟矢口否認有何強盜犯行，辯
    稱：伊當時有拿菜刀，但是沒有押住甲○○，不知道甲○○
    如何受傷，錢是甲○○自己給伊的，伊並非強盜云云。經查
    ：
  (一)被告前揭事實欄二所載之犯罪事實，業據證人甲○○於原審
    證稱：「當天我五點多就已經出門，我並沒有看到被告，我
    在六點五十分左右回家以後看到被告就坐在一樓通往二樓鐵
    皮屋的樓梯口，手上拿著菜刀... 」、「我進去以後被告站
    在我後面用他的左手把我的左手往後反折，他的另一隻手就
    拿著菜刀壓在我脖子上，說如果沒有錢他就要殺我，還說如
    果沒有錢黃金也好，我在掙扎的時候不小心被菜刀割傷，..
    . ，我就告訴他我的錢放在碗櫥的罐子內，被告就押著我一
    起去碗櫥那裡拿錢，我將放錢的罐子拿出來，被告就把罐子
    內的2,000元搶走，之後就把菜刀丟在地上跑了。」等語。
    而觀諸證人甲○○所言與其在警詢、檢察官偵訊時所述情節
    均一致、明確，且證人甲○○係被告之遠親，被告應稱呼甲○○為叔公（見原審卷第62頁、63頁，原審判決誤認甲○○
    與被告互不認識，應予補正），甚而在遭被告強盜受傷後，
    於偵訊及原審訊問時均表達不願追究被告傷害、侵入住宅、
    毀損之責任，應無攀誣構陷被告入罪之虞，證人甲○○所言
    當可採憑，此外，並有被告自證人甲○○住處走出之翻拍照
    片3張（架設於甲○○住處隔壁即楊梅鎮○○路92號之監視
    攝影器所拍攝當日情形，附於偵查卷第20頁至22頁）、被告
    持用之菜刀之照片1張（見偵查卷第19頁）、證人甲○○右
    手背部受傷照片1張（偵查卷第18頁）在卷可資佐證。被告
    於警詢時即已坦白承認拿菜刀行強盜之行為（見偵查卷第8
    頁、第9頁，被告供稱拿菜刀抵住甲○○胸前，與甲○○所
    述，被告拿菜刀抵住脖子之情節不符），被告於原審亦承認
    有拿菜刀（見原審卷第65頁），其於本院審理時卻辯稱，沒
    有拿菜刀，沒有抓住他的手，與其前供不符，且若非被告有
    強暴之舉，證人甲○○豈有「自動」將藏放之金錢告知、交
    出之理。被告所辯當係卸責之詞，不足採信。又甲○○係24
    年2月25日生，此有其年籍資料在卷可憑，於本件發生時，
    甲○○係七十歲之老人，被告以菜刀抵住已七十歲之老人，
    自係以強暴致使甲○○不能抗拒（甲○○於警詢時亦供稱，
    無法反抗，見偵查卷第15頁），被告強盜之犯行堪以認定。
  (二)前揭事實欄三所載之犯罪事實，業據被告於警詢及原審訊問
    時坦承不諱，核與證人丙○○○於警詢及檢察官偵訊時之指
    述情節大致相符，並有被告所有供行竊所攜帶之虎頭鉗1支
    、剪線鉗1支、瑞士刀1支、手套1雙付及口罩1個扣案可資佐
    證。被告竊盜之犯行亦堪認定。
二、被告所犯法條：
  (一)事實欄二部分：按強盜與竊盜，僅係取得財物之手段不同，
    就圖得不法所有以非法方法取得他人財物而言，兩者並無差
    異，倘原以竊盜之犯意著手行竊，於財物未經入手之際，因
    被事主發覺，而當場施以強暴、脅迫，已至使不能抗拒，嗣
    後復強取他人之物，顯可認其圖為不法所有取得他人財物之
    犯意，仍相一貫，僅於中途變更竊盜手段為強取而已，其本
    質上已屬強盜行為，自應逕論以強盜罪（參見最高法院93年
    度台上字第1011號判決）。被告翻越證人甲○○住處外圍牆
    、並破壞屋後木門以侵入證人甲○○住處，原本意在行竊，
    卻於證人甲○○返家之際，改持菜刀抵住證人甲○○頸部，
    至使甲○○不能抗拒而取得財物，已變更竊盜手段而強取，
    自應論以強盜罪；又被告所持用之菜刀，客觀上顯足以對人
    之生命、身體造成危險，屬刑法第321條第1項第3款所規定
    之兇器，雖係於證人甲○○住處所取得而非被告所攜往，然
    被告既於強盜之際持之為工具，在客觀上已足對他人之生命
    、身體構成威脅，自應論以攜帶兇器強盜之罪（參看司法院
    廳刑一字第562號函，刊載於刑事法律問題研究第7輯141-
    143頁）。核被告所為事實欄二所載之犯行，係犯刑法第330
    條第1項之逾越牆垣、毀壞門扇、攜帶兇器強盜罪。
  (二)事實欄三部分：按刑法321條第1項第2款所稱「其他安全設
    備」，指門扇牆垣以外，依通常觀念足認防盜之一切設備而
    言，如門鎖、窗戶、房間門或通往陽臺之落地門均屬之（參
    見最高法院45年台上字第1443號、55年台上字第547號號判
    例）；又刑法第321條第1項第2款，既以毀越（毀壞、逾越
    ）為犯罪構成要件，不論被害人就毀損部分是否提出告訴，
    均不再論毀損罪（參看褚劍鴻先生著刑法分則釋論初版下冊
    第1087頁）。至於同法條第1款規定夜間侵入住宅竊盜為犯
    罪構成要件，如非係於夜間侵入，且經被害人提出告訴，自
    不能置而不論。被告破壞證人丙○○○住處之鐵窗進入屋內
    行竊，當屬毀壞安全設備為之；又被告所攜帶之虎頭鉗、剪
    線鉗、瑞士刀各1支，質地堅硬而銳利，客觀上顯足以對人
    之生命、身體造成危險，屬刑法第321條第1項第3款之兇器
    ；復查被告於白天進入上址後搜尋財物未果，遭證人丙○○○發現而遭巡邏員警查獲，被告已著手竊盜行為而尚屬未遂
    。丙○○○於警詢時即已表示對被告提出告訴（見偵查卷第
    13 頁）。核被告所為，係犯刑法第321條第2項、第1項第2
    款、第3款之毀壞安全設備、攜帶兇器竊盜未遂罪、同法第
    306條第1項之侵入住宅罪，被告藉侵入住宅行竊，上開二罪
    即有方法結果之牽連關係，應從一較重之加重竊盜未遂罪處
    斷。
  (三)被告所犯加重強盜罪及加重竊盜未遂罪，二者罪名互殊，犯
    意個別，應分論併罰。
  (四)被告所犯加重竊盜罪，止於未遂，依刑法第26前段之規定，
    減輕其刑。
三、就加重竊盜未遂罪部分，原審予以論罪科刑，固非無見，惟
    被告應不再論以毀損罪，原判決認被告尚成立毀損罪；原審
    認被告應成立無故侵入他人住宅之罪，乃於論結欄漏引刑法
    第306條第1項；且刑法第306條第1項有罰金刑之規定，應有
    罰金罰鍰提高標準條例第1條前段之適用，原判決論結欄亦
    漏未記載罰金罰鍰提高標準條例第1條前段，均有未洽，被
    告提起上訴，雖承認此部分犯罪，但空言指摘原判決此部分
    不當，固無可採，惟原判決關於此部分既有可議，應由本院
    將原判決關於竊盜暨定執行刑部分撤銷改判，審酌被告年少
    力壯，竟不思以正當方法賺取所需，侵入他人住處行竊，所
    生危害嚴重，但未有所獲，被告犯後承認此部分犯行，另參
    以其生活狀況、智識程度、素行等一切情狀，判處有期徒刑
    五月，扣案之虎頭鉗、剪線鉗、瑞士刀各1支及手套1雙及口
    罩1個，為被告所有供其行竊丙○○○住處之用，業據被告
    於警詢時坦認在卷，依刑法第38條第1項第2款規定，宣告沒
    收。
四、就被告強盜部分，原審審酌被告年少力壯，竟不思以正當方
    法賺取所需，侵入他人住處行竊，更進而改變犯意，以菜刀
    抵住被害人方式，強盜他人財物，僅得財二千元，被告犯後
    否認強盜犯行，未見悔悟，另參以其生活狀況、智識程度、
    素行等一切情狀，適用刑法第330條第1項，判處被告有期徒
    刑七年二月，核無不合，被告提起上訴，仍執陳詞，否認此
    部分犯罪，核無理由，應予駁回。
五、撤銷改判部分所處之刑與上訴駁回部分所處之刑，應執行有
    期徒刑七年四月，前述沒收之物，重為沒收之諭知。
據上論斷，應依刑事訴訟法第369條第1項前段、第364條、第299
條第1項前段、第368條，刑法第321條第1項第2款、第3款、第2
項、第306條第1項、第55條、第26條前段、第38條第1項第2款，
罰金罰鍰提高標準條例第1條前段，判決如主文。
本案經檢察官劉斐玲到庭執行職務。
中    華    民    國    95    年    4    月    18    日
                  刑事第十一庭  審判長法  官  張連財
                                      法  官  楊照男
                                      法  官  林明俊
以上正本證明與原本無異。
強盜罪部分如不服本判決，應於收受送達後十日內向本院提出上
訴書狀，其未敘述上訴之理由者並得於提起上訴後十日內向本院
補提理由書（均須按他造當事人之人數附繕本）。
竊盜罪部分不得上訴。
                                      書記官  蕭進忠
中    華    民    國    95    年    4     月    25    日
附錄本案論罪科刑法條：
刑法第321條
犯竊盜罪而有左列情形之一者，處六月以上、五年以下有期徒刑
：
一  於夜間侵入住宅或有人居住之建築物、船艦或隱匿其內而犯
之者。
二  毀越門扇、牆垣或其他安全設備而犯之者。
三  攜帶兇器而犯之者。
四  結夥三人以上而犯之者。
五  乘火災、水災或其他災害之際而犯之者。
六  在車站或埠頭而犯之者。
前項之未遂犯罰之。
刑法第330條
犯強盜罪而有第三百二十一條第一項各款情形之一者，處七年以
上有期徒刑。
前項之未遂犯罰之。
刑法第354條
毀棄、損壞前二條以外之他人之物或致令不堪用，足以生損害於
公眾或他人者，處二年以下有期徒刑、拘役或五百元以下罰金。


司法院資訊處製作；財團法人民間司法改革基金會備份。
